臺灣基隆地方法院刑事判決　　　　　　　94年度交訴字第11號
公　訴　人　臺灣基隆地方法院檢察署檢察官
被　　　告　丁○○
上列被告因業務過失致死案件，經檢察官提起公訴（93年度偵字
第4564號），本院判決如下：
    主  文
丁○○從事業務之人，因業務上過失致人於死，處有期徒刑壹年
。緩刑肆年。
    事  實
一、丁○○平日即係以駕駛車輛載運貨物為業，乃從事駕駛業務
    之人。民國93年12月6 日中午12時15分許，丁○○無照駕駛
    其妻謝美蓮所有之7407-JT 號自用小客車，沿基隆市○○街
    自獅球路往光二路方向行駛；途經光一路、華三街口，適有
    行人黃登玉正與丁○○駕駛車輛同向，並正在丁○○駕駛車
    輛左前側穿越馬路（惟並未行走行人穿越道）；丁○○本應
    注意駕駛人駕駛汽車，應遵守道路交通標誌、標線指示，並
    應隨時注意車前狀況，俾能隨時採取必要之安全措施，而依
    當時情形，亦無不能注意情事，竟為圖左轉之便，貿然違反
    該地交通標誌、標線指示，逆向駛入禁行車道，致其視線遭
    左側橋墩遮蔽，又疏未隨時注意車前行人動向，即逕自該處
    直接左轉，致其右前車頭直接撞擊正在過馬路之行人黃登玉
    ，使黃登玉倒地受傷；乃黃登玉倒地以後，丁○○又因過度
    緊張而誤踩油門，致其駕駛車輛繼續拖輾黃登玉，直至丁○
    ○駕駛車輛撞擊橋墩時為止，使黃登玉受有顱骨骨折併顱內
    出血之傷害。丁○○於肇事後，雖仍停留現場，協助電召救
    護車將黃登玉送往行政院衛生署立基隆醫院急救，並向事後
    趕赴現場處理之員警承認肇事（惟非自首），然黃登玉仍因
    傷勢過重，延至同日下午4 時40分不治死亡。
二、案經被害人黃登玉之夫丙○○、黃登玉之子乙○○告訴暨基
    隆市警察局第一分局移送臺灣基隆地方法院檢察署檢察官偵
    查起訴。
    理  由
壹、程序事項
    本案目擊證人楊春明業於檢察官偵查中具結作證，且查無顯
    不可信之情況，依刑事訴訟法第一百五十九條之五第二項規
    定，有證據能力。合先指明。
貳、實體事項
一、本院認定事實所憑之證據（本院之判斷）：
    上揭事實業據被告丁○○於本院審理時（包括本院受命法官
    行準備程序時；惟被告另就本案駕駛行為，應否被評價為刑
    法之業務行為容有爭執，詳見後述）坦認無訛，核與證人楊
    春明於偵查中結證之情節相符，且有行政院衛生署基隆醫院
    住院診斷證明書正本1 紙在卷可按，並據檢察官督同檢驗員
    相驗屬實，分別製有相驗屍體證明書、驗斷書、勘驗筆錄各
    1 件及相驗屍體照片10張在卷可稽。又觀之卷附道路交通事
    故調查報告表暨現場圖及現場照片12張所示情節，亦堪認本
    案車禍應係「被告逆向駛入禁行車道，致其視線遭左側橋墩
    遮蔽，又逕自該處直接左轉，致其右前車頭直接撞擊正在過
    馬路之行人黃登玉」所致。按駕駛人駕駛汽車，應遵守道路
    交通標誌標線指示；汽車行駛時，駕駛人應注意車前狀況，
    並隨時採取必要之安全措施。道路交通安全規則第九十條、
    第九十四條第三項分別定有明文。茲被告既係汽車駕駛人，
    則其駕駛車輛行駛道路，自應按諸上揭規定盡必要之注意義
    務；而觀諸卷附道路交通事故調查表暨現場圖所示情節，案
    發當時天氣晴、日間有自然光線，且肇事路段路面乾燥、無
    缺陷及障礙物、視距良好，是自客觀以言，被告亦無不能注
    意之情事，乃竟為圖左轉之便，貿然違反該地交通標誌、標
    線指示，逆向駛入禁行車道，致其視線遭左側橋墩遮蔽，又
    疏未隨時注意車前行人動向，即逕自該處直接左轉，致撞擊
    行人黃登玉，則被告顯然違背上揭注意義務，其有過失甚明
    ；又被告駕車行經肇事路段，既因上揭注意義務之違反，致
    生黃登玉死亡之結果，則被告之過失行為與黃登玉之死亡結
    果間，具有相當因果關係，亦屬灼然。臺灣省基宜區車輛行
    車事故鑑定委員會就本起車禍肇事責任鑑定之結果，亦同本
    院上開認定，此有上開委員會94年1 月12日基宜鑑字第0945
    000019號函暨鑑定意見書1 件在卷可考。綜上，本案事證明
    確，被告業務過失致人於死之犯行，堪可認定。
二、論罪科刑：
  (一)按刑法上所謂業務，係指以反覆同種類之行為為目的之社會
    活動而言，且執行此項業務，縱令欠缺形式上之條件而不免
    違法，然仍無礙於其業務之性質；又汽車駕駛人之駕駛工作
    ，乃隨時可致他人身體生命於危險之行為，並係具有將該行
    為繼續，反覆行使之地位之人，是自應有經常注意以俾免他
    人免險之特別注意義務（最高法院29年上字第3364號、43年
    臺上字第826 號、75年臺上字第1685號判例意旨參照）。查
    被告係以駕駛車輛載運貨物為業，此業據被告於偵查中暨本
    院受命法官行準備程序時敘明在卷，足見駕駛車輛本屬其社
    會活動之一，在社會上自有其特殊屬性（地位）；被告本於
    此項屬性（地位）駕駛車輛，即屬基於社會生活上之地位而
    反覆執行事務，不問被告駕駛之動機、目的（即不問被告是
    為係為載運貨物而駕駛車輛），亦不問被告是否無照駕駛（
    即是否具備駕駛資格之形式條件），被告均屬反覆從事駕駛
    業務之人，則其駕駛車輛之行為，自屬刑法上之業務行為無
    疑。準此，被告辯稱：案發當時伊在公休；伊既非為載運貨
    物而駕駛車輛，則伊之駕駛即非業務云云，顯係就刑法所指
    之業務行為有所誤認。
  (二)核被告所為，係犯刑法第二百七十六條第二項之業務過失致
    人於死罪。又被告係無照駕駛之事實，除據被告敘明在卷，
    並經本院職權向交通部公路總局臺北區監理所基隆監理站函
    查屬實，有上開基隆監理站94年9 月6 日北監基二字第0940
    010104號函暨駕駛執照異動資料在卷可考；茲被告既係無照
    駕車，並因而致黃登玉死亡結果，依法應負刑事責任，自應
    依道路交通管理處罰條例第八十六條第一項規定，就其所犯
    業務過失致人於死罪加重其刑。
  (三)按犯人須在犯罪未發覺之前，向該管公務員告知其犯罪，而
    不逃避接受裁判，方與刑法第六十二條規定之自首條件相符
    ；又所謂「發覺」，並非以有偵查犯罪職權之機關或人員確
    知其人犯罪無誤為必要，祇須有確切根據，對其發生嫌疑並
    將之列為偵查對象，即得謂「已發覺」（最高法院94年度臺
    上字第3936號判決意旨參照）。茲本案最先抵達現場之員警
    ，係接獲勤務中心轉報，始趕赴現場，並於甫抵達現場之際
    ，即經在場圍觀民眾轉知被告駕駛車輛肇事等情節，業據證
    人黃正雄（本案最先抵達現場之忠二路派出所員警）於本院
    審理時到庭證述明確；雖被告於肇事後，仍停留現場，並向
    事後趕赴現場處理之員警承認肇事，然本案員警在被告承認
    肇事以前，既已可得而知本案犯罪事實之梗概，並有事實足
    對「肇事者即被告」發生合理可疑之確信，按諸前揭說明，
    本案顯無自首規定之適用。併予指明。
  (四)本院審酌被告因一時輕忽，違背其應盡之注意義務，釀致本
    件無可挽救之悲劇，對告訴人丙○○、乙○○之身心折磨，
    實為難以承受之重，尤見被告過失程度之重大、所生實害之
    深遠等一切情狀，量處如主文所示之刑，以期相當。
  (五)被告前未曾受有期徒刑以上刑之宣告，復查無不良前科素行
    ，此有臺灣高等法院被告前案紀錄表在卷可按；參以被告本
    次純因一時失慮，致罹刑典，犯後並已深表悔悟，戮力賠償
    告訴人所受損害，而與告訴人達成和解，除據告訴人到庭陳
    述明確，並有和解書暨本院公務電話紀錄在卷足憑，經此科
    刑教訓，信當知所警惕，而無再犯之虞，因認所受刑之宣告
    ，以暫不執行為適當，爰併宣告緩刑四年，以勵來茲，用啟
    自新。
據上論斷，應依刑事訴訟法第二百九十九條第一項前段，道路交
通管理處罰條例第八十六條第一項，刑法第二百七十六條第二項
、第七十四條第一款，罰金罰鍰提高標準條例第一條前段，判決
如主文。
本案經檢察官甲○○到庭執行職務。
中　　華　　民　　國　　94　　年　　10　　月　　18　　日
                  刑事第二庭審判長法　官　王福康
                                  法　官  何怡穎
                                  法　官  王慧惠
以上正本證明與原本無異。
對於本件判決如有不服，應於收受送達後10日內，向本院提出上
訴書狀，上訴於臺灣高等法院，並按他造當事人之人數附具繕本
。
中　　華　　民　　國　　94　　年　　10　　月　　18　　日
                                  書記官　王一芳
附錄論罪法條：
道路交通管理處罰條例第86條第1項：
汽車駕駛人，無駕駛執照駕車、酒醉駕車、吸食毒品或迷幻藥駕
車、行駛人行道或行經行人穿越道不依規定讓行人優先通行，因
而致人受傷或死亡，依法應負刑事責任者，加重其刑至二分之一
。
刑法第276條第2項：
從事業務之人，因業務上之過失犯前項之罪者，處5 年以下有期
徒刑或拘役，得併科3 千元以下罰金。
